臺灣高等法院臺中分院刑事判決　　　 100年度上易字第1222號
上　訴　人
即　被　告　謝絨羽
上列上訴人因妨害自由案件，不服臺灣臺中地方法院100年度易
字第2149號中華民國100年8月3日第一審判決（起訴案號：臺灣
臺中地方法院檢察署99年度偵字第22377號），提起上訴，本院
判決如下：
    主  文
上訴駁回。
    事  實
一、謝絨羽與李萍妃曾為男女朋友，雙方因故分手，嗣經謝絨羽
    要求復合，遭李萍妃拒絕，謝絨羽因此心生不滿，竟基於恐
    嚇危害安全之單一犯意，接續於民國99年6月21日上午5時50
    分許、6月23日下午7時51分許，在不詳地點，以其所持行動
    電話傳送簡訊至李萍妃所持行動電話，內容為：「
    ．．．，我一直以為你是專情的人，．．．，如今卻是你來
    背叛我，你一定有報應的」、「你不要逼我，我會每天等你
    下班，不定時會有人跟蹤你回家，我一定要把那個男的捉出
    來，要不然你可以試試看我做不做的到」，而以加害生命、
    身體之事恐嚇李萍妃，使李萍妃心生畏懼，致生危害於其安
    全。
二、謝絨羽另基於恐嚇危害安全之犯意，於同年8月17日上午8時
    許，在李萍妃位於臺中縣大里市（現改制為臺中市○里區○
    ○○路39巷11號住處大樓地下室，書寫紙條2紙留置在李萍
    妃所停放之機車上，內容為：「我也不打算再工作了，只因
    為已經全無意義，再來的目標就是讓你完全離開我的一切，
    你必須付出所有的代價，因為你是一個不守婦道的背判（應
    為「叛」之誤）者，這是你該有的罪。我會讓全世界知道你
    ，你李萍妃是一個什麼樣的人，從今天我沒有工作了，是因
    為你，我現在的工作就是專心對付你」、「原本好好的節日
    ，卻被你的咒罵全沒了，讓你我大家的心情全都不好，我可
    以好好的對你，就算你騙我，我也可以當作不知道，但你連
    騙我都不願意，非要翻臉你才肯，從今天起我不會再容忍你
    的一切，你的工作準備告一段落，你最好讓我找不到你，因
    為痛苦現在才到。」，而以加害生命、身體、名譽之事恐嚇
    李萍妃，使李萍妃心生畏懼，致生危害於其安全。
三、案經李萍妃訴由臺中縣警察局（現改制為臺中市政府警察局
    ）霧峰分局報請臺灣臺中地方法院檢察署檢察官偵查起訴。
    理    由
壹、程序部分（證據能力部分）：
一、按被告以外之人（包括證人、鑑定人、告訴人、被害人及共
    同被告等）於審判外之陳述雖不符刑事訴訟法第159條之1至
    之4等4條之規定，而經當事人於審判程序同意作為證據，法
    院審酌該言詞陳述或書面陳述作成時之情況，認為適當者，
    亦得為證據；當事人、代理人或辯護人於法院調查證據時，
    知有刑事訴訟法第159條第1項不得為證據之情形，而未於言
    詞辯論終結前聲明異議者，視為有前項之同意，同法第159
    條之5定有明文。立法意旨在於傳聞證據未經當事人之反對
    詰問予以核實，原則上先予排除。惟若當事人已放棄反對詰
    問權，於審判程序中表明同意該等傳聞證據可作為證據；或
    於言詞辯論終結前未聲明異議，基於尊重當事人對傳聞證據
    之處分權，及證據資料愈豐富，愈有助於真實發見之理念，
    且強化言詞辯論主義，使訴訟程序得以順暢進行，上開傳聞
    證據亦均具有證據能力。本件證人即告訴人李萍妃固曾於警
    詢中為陳述，其性質雖屬傳聞證據，惟查無符合同法第159
    條之1至之4等前4條之情形，其所為之上開警詢筆錄內容，
    業經本院審理時予以提示並告以要旨，且各經檢察官及被告
    等人表示意見。當事人已知上述筆錄乃傳聞證據，且均未於
    言詞辯論終結前對該筆錄內容聲明異議，依上開規定，是前
    揭證人於警詢中之證言已擬制同意其有證據能力，本院審酌
    上開筆錄作成時，較無人情施壓或干擾，亦無不當取供之情
    形，認為以之作為本案之證據亦屬適當，是前揭證人於警詢
    中之證言自具有證據能力。
二、再按傳聞法則乃對於被告以外之人於審判外之言詞或書面陳
    述而為之規範。本案卷附手機簡訊翻拍照片，該照片內容係
    傳達拍攝時之情況，透過影像所傳達的情形與拍攝當時現場
    情形，在內容上的一致性，是透過科學、機械之方式，對於
    所拍攝內容所為忠實且正確之紀錄，拍攝影像並不存在人對
    現實情形的知覺、記憶所經常發生的表現錯誤，是認照片之
    性質係非供述證據，並無傳聞法則之適用。以上證物與本案
    待證事實具有自然之關聯性，且無證據證明係公務員違法取
    得之物，依法自得作為證據。
三、又按傳聞法則乃對於被告以外之人於審判外之言詞或書面陳
    述而為之規範。本件卷附之被告所書寫恐嚇內容紙條2紙均
    屬物證，性質上並非供述證據，無刑事訴訟法第159條第1項
    規定傳聞法則之適用，以上證物與本案具有關聯性，與本案
    待證事實具有自然之關聯性，且係告訴人所提出，並無證據
    證明係公務員違法取得之物，依法自得作為證據。
貳、實體部分：
一、訊據上訴人即被告謝絨羽（下稱被告）固坦承以其持用行動
    電話傳送上開內容之簡訊至告訴人李萍妃所持行動電話及將
    所書寫上開內容紙條2紙留置在告訴人所停放在地下室之機
    車上，惟矢口否認有何恐嚇危害安全之犯行，辯稱：因伊與
    李萍妃吵架，故對李萍妃很不滿，所以才傳上開內容之簡訊
    及書寫上開內容紙條2紙予李萍妃，伊並無恐嚇李萍妃之意
    思，亦未威脅到李萍妃之生命安全云云。
二、認定犯罪事實所憑之證據及理由：
  (一)證人即告訴人李萍妃於警詢證稱：（問：於何時、何地發現
    被恐嚇？遭何人恐嚇？）我於99年8月17日8時30分許，在台
    中縣大里市○○路39巷11號地下室發現遭恐嚇。遭前男友謝
    絨羽恐嚇。（問：當時發生情形為何？）當時我要出門上班
    ，發現我的機車上有謝絨羽留下紙條，紙條上寫「我也不打
    算再工作了，只因為已經全無意義，再來的目標就是讓你完
    全離開我的一切，你必須付出所有的代價，因為你是一個不
    守婦道的背判（應為「叛」之誤）者，這是你該有的罪。我
    會讓全世界知道你，你李萍妃是一個什麼樣的人，從今天我
    沒有工作了，是因為你，我現在的工作就是專心對付你」、
    「原本好好的節日，卻被你的咒罵全沒了，讓你我大家的心
    情全都不好，我可以好好的對你，就算你騙我，我也可以當
    作不知道，但你連騙我都不願意，非要翻臉你才肯，從今天
    起我不會再容忍你的一切，你的工作準備告一段落，你最好
    讓我找不到你，因為痛苦現在才到。」，讓我覺得害怕。謝
    絨羽已經在這兩年之間很多次來騷擾我，我對於他的行為很
    害怕，因為我家已沒男生，不知道他會用什麼方法對我及我
    家人不利。（問：該紙條是何人留在你的機車上？）是我前
    男友謝絨羽沒錯，他的字我很熟悉等語（見警卷第12至13頁
    ）。
  (二)證人即告訴人李萍妃於原審證稱：（問：被告於99年6月21
    日上午5時50分、99年6月23日下午7時51分是否以他的手機
    傳訊如起訴書所載的內容到你的手機？）是的。（問：你看
    到這些字眼的時候，是否會覺得害怕？）我覺得很害怕，我
    覺得被告會動手打我，並限制我的自由。（問：99年8月17
    日上午8時你到住處地下室要騎乘機車時候，是否有放兩張
    紙條如起訴書所載的內容？）是的，那是被告寫的，我看到
    的時候很害怕，我很害怕我沒有工作，我也怕被告對我傷害
    。（問：之前何時與被告在一起？）91年的時候就與被告在
    一起，我那時高中畢業不久，之後有一段時間97年底至98年
    分開，因為這期間他會動手打我，分開之後，被告又經常找
    我，分手時，被告會當面威脅我說若不跟他出去的話，會對
    我家人不利，我家父98年剛過世，家裡有一個5歲的弟弟、
    一個妹妹，但實際上我也不願意跟被告出去，只因被告恐嚇
    我，我才跟他出去等語（見原審卷第12頁）。
  (三)按所謂恐嚇，凡一切言語、舉動足以使他人生畏懼心者，均
    包含在內（最高法院22年上字第1310號判例參照）。亦即刑
    法上恐嚇罪之恐嚇，係指以危害通知他人，使該人主觀上生
    畏怖心之行為，恐嚇之手段並無限制，即使其所為之手段，
    在一般社會通念上，未達不能抗拒之程度，仍屬當之，且其
    通知危害之方法僅須足使對方理解其意義，並足以影響其意
    思之決定與行動自由均屬之。又刑法第305條之恐嚇危害安
    全罪，僅以受惡害之通知者心生農懼而有不安全之感覺為已
    足，不以發生客觀上之危害為要件（最高法院27年度決議(一)
    參照）。觀諸被告所傳送之簡訊內容稱：「…如今卻是你來
    背叛我，你一定有報應的」、「你不要逼我，我會每天等你
    下班，不定時會有人跟蹤你回家…」等語，被告顯然係要以
    跟蹤之方式欲對告訴人生命、身體不利，且證人李萍妃亦證
    述：我看到這些字眼時，覺得很害怕，我覺得被告會動手打
    我，並限制我的自由等語（見原審卷第12頁），足認被告傳
    送上開內容之簡訊，足以表徵被告有對收受簡訊者加害其生
    命、身體之意，且就收受簡訊之人，亦足使其因而心生畏怖
    ，致生命、身體陷於危險不安之狀態，自足使告訴人李萍妃
    心生畏懼，被告之行為該當恐嚇危害生命、身體罪之要件，
    至為顯然。又被告所留置之2張紙條上載有：「我也不打算
    再工作了，只因為已經全無意義，再來的目標就是讓你完全
    離開我的一切，你必須付出所有的代價，因為你是一個不守
    婦道的背判（按應為「叛」之誤）者，這是你該有的罪。我
    會讓全世界知道你，你李萍妃是一個什麼樣的人，…，我現
    在的工作就是專心對付你」、「你的工作準備告一段落，你
    最好讓我找不到你，因為痛苦現在才到」等語，被告顯然係
    欲對告訴人生命、身體、名譽不利，且證人李萍妃亦證稱：
    我看到這2張紙條的時候很害怕等語（見原審卷第12頁），
    足認被告留置上開2張紙條，係表示被告有對告訴人加害其
    生命、身體、名譽之意，且就收受紙條之人，亦足使其因而
    心生畏怖，致生命、身體、名譽陷於危險不安之狀態，自足
    使告訴人心生畏懼，被告之行為該當恐嚇危害生命、身體、
    名譽罪之要件，亦甚為明顯。被告辯稱：我傳上開內容簡訊
    及書寫上開內容紙條2紙予李萍妃，並無恐嚇李萍妃之意思
    ，亦未威脅到李萍妃之生命安全云云，顯與事實不符，委無
    可採。
  (四)綜上所述，本件證人即告訴人李萍妃上開證述之內容核與被
    告以其所持行動電話傳送上開內容之簡訊至告訴人所持行動
    電話之翻拍照片6幀及被告所書寫上開內容紙條2紙（見警卷
    第19頁、偵查卷第33、35頁）相符，自堪予採信，被告上開
    所辯，無非事後卸責之詞，不足採信，本件事證已臻明確，
    被告上開2次恐嚇犯行均堪認定。
三、核被告先後於上開時地，分別傳送上開恐嚇內容簡訊及留置
    所書寫上開恐嚇內容紙條2紙予告訴人，使告訴人心生畏懼
    ，致生危害其安全之所為，均係犯刑法第305條之恐嚇危害
    安全罪。按刑法上之接續犯，係指以單一行為，經數個階段
    ，持續侵害同一法益而言；如數行為於同時同地或密切接近
    之時地實施，侵害同一之法益，各行為之獨立性極為薄弱，
    依一般社會健全觀念，在時間差距上，難以強行分開，在刑
    法評價上，以視為數個舉動之接續施行，合為包括之一行為
    予以評價，較為合理，則屬接續犯，而為包括之一罪，此有
    最高法院70年度台上字第2898號、86年度台上字第3295 號
    判例意旨可資參照。本件被告接續於99年6月21日上午5時50
    分許、6月23日下午7時51分許，以其所持行動電話傳送上開
    恐嚇內容簡訊至告訴人李萍妃所持行動電話，係出於同一犯
    意，在密切接近之時間內，恐嚇同一被害人，而侵害同一法
    益，揆諸上開說明，應屬接續犯，為單純一罪。又被告先後
    2 次分別傳送上開恐嚇內容簡訊及留置所書寫上開恐嚇內容
    紙條2紙予告訴人之恐嚇行為，二恐嚇行為已相隔近2個月，
    手法亦不相同，顯係基於各別之恐嚇犯意，且行為時間、空
    間互殊，應予分論併罰。
四、原審認被告犯行事證明確，適用刑事訴訟法第299條第1項前
    段、刑法第305條、第51條第5項、第41條第1項前段、刑法
    施行法第1條之1第1項、第2項前段，並審酌被告僅因向告訴
    人要求復合，遭告訴人拒絕，竟因此心生不滿，先後2次以
    加害生命、身體等之事恐嚇告訴人，使告訴人心生畏懼致生
    危害其安全，及其犯罪之動機、目的、手段、告訴人所受精
    神上恐懼程度與犯後坦承部分犯行等一切情狀，分別量處有
    期徒刑2月、3月，並均諭知易科罰金之折算標準，且定其應
    執行刑為有期徒刑4月及諭知易科罰金之折算標準，核原判
    決認事用法並無違誤。按量刑之輕重係屬事實審法院得依職
    權自由裁量之事項，茍已斟酌刑法第57條各款所列情狀而未
    逾法定刑度，即不得遽指為違法。且在同一犯罪事實與情節
    ，如別無其他加重或減輕之原因，下級審法院量定之刑，亦
    無過重或失輕之不當情形，則上級審法院對下級審法院之職
    權行使，原則上應予尊重（最高法院85年度台上字第2446號
    判決參照）。本院認原審法院就本件被告之量刑，並無過重
    情形，亦無不當之處，被告上訴仍執前詞以其並無恐嚇之犯
    意及原判決所量處之刑度過重云云，難予採取，此外，被告
    在本院並未提出其他有利之證據或辯解，其上訴並無理由，
    應予駁回。
五、又被告上訴雖請求諭知緩刑，惟告訴人於本院準備程序時到
    庭陳稱：被告於原審開庭後，一直傳很不雅的簡訊給我，他
    還打電話騷擾我周遭的朋友，罵三字經，或是請他朋友騷擾
    我現在的男友，我沒有辦法原諒被告等語（見本院卷第17頁
    反面），又告訴人於本院審理時到庭陳稱：我覺得被告並無
    悔意，97年和解時我已經給他一次機會，每次開完庭被告還
    打電話到公司客訴我，已經干擾我的生活等語（見本院卷第
    46頁），並提出被告於此段時間所傳簡訊之手機簡訊翻拍照
    片50幀（見本院卷第19至32頁），是被告雖前曾於85、86
    、88年間，分別因傷害、賭博、傷害案件，經法院判處有期
    徒刑確定，並依序於87年8月13日、87年5月4日、88年12月
    10日易科罰金執行完畢，且於上開案件執行完畢後5年以內
    未曾因故意犯罪受有期徒刑以上刑之宣告（見卷附臺灣高等
    法院被告前案紀錄表），惟本院斟酌上情，認不宜諭知宣告
    緩刑。
據上論斷，應依刑事訴訟法第368條，判決如主文。
本案經檢察官張慧瓊到庭執行職務。
中    華    民    國   100    年    11    月    8     日
            刑事第四庭    審判長法  官  洪  耀  宗
                                法  官  劉  登  俊
                                法  官  石  馨  文
以上正本證明與原本無異。
不得上訴。
                                書記官  郭  蕙  瑜
中    華    民    國   100    年    11    月    8     日